【裁判字號】    99,重訴,34
【裁判日期】    990324
【裁判案由】    返還消費借貸款
【裁判全文】
臺灣板橋地方法院民事判決              99年度重訴字第34號
原      告    臺灣銀行股份有限公司
法定代理人    甲○○
訴訟代理人    乙○○
複  代理人    丙○○
被      告    信舟電訊科技股份有限公司
兼法定代理人  丁○○
被      告    己○○
              戊○○
上列當事人間請求返還消費借貸款事件，經本院於民國99年3 月
10日言詞辯論終結，判決如下：
    主  文
被告應連帶給付原告新臺幣伍仟肆佰貳拾壹萬壹仟零柒元，及如
附表所示之利息暨違約金。
訴訟費用由被告連帶負擔。
   事實及理由
一、程序方面：
  (一)按當事人得以合意定第一審管轄法院。但以關於由一定法律
    關係而生之訴訟為限。前項合意，應以文書證之，民事訴訟
    法第24條定有明文。本件被告之事務所、住居所雖均不在本
    院管轄區域內，惟依原告與被告所簽訂之放款借據（定期方
    式專用）第21條規定（見本院卷第6 頁），雙方就本於上開
    一定法律關係所生之訴訟，既已合意以本院為第一審管轄法
    院，揆諸前揭說明，本院自有管轄權。
  (二)次按訴狀送達後，原告不得將原訴變更或追加他訴，但擴張
    或減縮應受判決事項之聲明者，不在此限，民事訴訟法第25
    5 條第1 項第3 款定有明文。查本件原告起訴時，其訴之聲
    明就違約金部分原係請求如起訴狀附表所示，即分別自民國
    98年12月30日、99年1 月29日、99年1 月29日起算（見本院
    卷第12頁）。嗣於99年3 月10日本院為言詞辯論時，將上開
    違約金起算日部分，變更為自98年12月31日、99年1 月30日
    、99年1 月30日起算（見本院卷第28頁反面）。查原告上開
    所為之變更，經核係屬減縮應受判決事項之聲明，揆諸前揭
    規定，並不在禁止之列，自應准許。
  (三)本件被告均未於言詞辯論期日到場，核皆無民事訴訟法第38
    6 條各款所列情形，爰依原告之聲請，由其一造辯論而為判
    決。
二、原告起訴主張：緣被告信舟電訊科技股份有限公司（下稱信
    舟公司）邀同被告丁○○、己○○、戊○○為連帶保證人，
    分別向原告借款3 筆。其中第1 筆借款日為97年7 月30日，
    借款額度為新臺幣（下同）50,000,000元，循環動用期限自
    97年7 月30日起至101 年7 月30日止，借款利息按原告2 年
    期定儲機動利率加碼年率2.175 ％機動計息，並於原告2 年
    期定儲機動利率調整時，自調整日起，改按調整後之2 年期
    定儲機動利率加碼年率2.175 ％計算；第2 筆借款日則為98
    年4 月29日，借款額度亦為50,000,000元，借款期限自98年
    4 月29日起至102 年4 月29日止，借款利息則按原告2 年期
    定儲機動利率加碼年率2.215 ％機動計息，最低不低於3.2
    ％，並於原告2 年期定儲機動利率調整時，自調整日起，改
    按調整後之2 年期定儲機動利率加碼年率2.215 ％計算；第
    3 筆借款日亦為98年4 月29日，借款額度則為30,000,000元
    ，借款期限自98年4 月29日起至101 年4 月29日，借款利息
    為自撥款日起，按原告2 年期定儲機動利率加碼年率2.215
    ％機動訂定，最低不低於3.2 ％（以上各筆逾期時原告2 年
    期定儲機動利率均為1.095 ％）。上開3 筆借款並均約定倘
    未依期還本或付息時，除仍按上開利率計算外，逾期在6 個
    月以內者，按上開利率10％，逾期在6 個月以上者，其超過
    6 個月部分，按上開利率20％計付違約金。詎料，被告信舟
    公司於98年12月4 日經臺灣票據交換所公告為拒絕往來戶，
    且開立之支票亦未能如期兌付，暨第1 筆借款僅繳息至98年
    11月30日即未依約償付，依兩造間所訂立借據特別條款第1
    條之約定，即應視為全部到期，被告信舟公司計尚欠原告本
    金54, 211,007 元，及如附表所示之利息暨違約金。又被告
    丁○○、己○○、戊○○既為上開借款之連帶保證人，依法
    自應負連帶清償責任。為此，爰依消費借貸及連帶保證之法
    律關係，提起本件訴訟，並聲明求為判決：如主文第1 項所
    示。
三、被告經合法通知，均未於言詞辯論期日到場，亦皆未提出書
    狀作何聲明或陳述（雖被告己○○於辯論終結後之99年3 月
    16日曾提出答辯狀，並以被告信舟公司實際上只取得8 成之
    貸款金額，原告卻要求主債務人與連帶保證人負擔全額債權
    本金及利息，甚不合理云云，資為抗辯，惟因已逾言詞辯論
    終結期日，依法本院並不得加以審酌，附此敘明）。
四、原告前揭主張之事實，業據其提出與陳述相符之放款借據、
    第一類票據信用資料查覆單、支票暨退票理由單等件（以上
    均影本）為證。又被告經合法通知，均未於言詞辯論期日到
    場，亦未提出任何書狀爭執或否認原告之主張，依民事訴訟
    法第280 條第3 項前段準用同條第1 項前段之規定，即應視
    同自認原告之主張，是原告前述主張之事實，堪信為真實。
五、從而，原告依據消費借貸及連帶保證之法律關係，請求被告
    應連帶給付原告54,211,007元，及如附表所示之利息暨違約
    金，即屬於法有據，為有理由，應予准許。
六、據上論結，本件原告之訴為有理由，依民事訴訟法第385 條
    第1 項前段、第85條第2 項，判決如主文。
中    華    民    國    99    年    3     月    24    日
                  民事第一庭法  官  黃若美
以上正本係照原本作成
如對本判決上訴，須於判決送達後20日內向本院提出上訴狀
中    華    民    國    99    年    3     月    24    日
                            書記官  高偉庭
附表（債權金額請求表，單位：新臺幣）
┌────┬──────┬───┬─────────────────┬────┐
│債權本金│利息計算期間│ 利率 │本息違約金計算期間及利率          │  備註  │
├────┼──────┼───┼─────────────────┼────┤
│10,366,0│自98年11月30│臺灣銀│自98年12月31日起至清償日止，逾期在│逾期時，│
│92元    │日起至清償日│行二年│6 個月以內，按上開利率百分之十，逾│臺灣銀行│
│        │止          │期定儲│期在6 個月以上，其超過6個月部分， │二年期定│
│        │            │機動利│按上開利率百分之二十計算違約金。  │儲機動利│
│        │            │率加2.│                                  │率：1.09│
│        │            │175％ │                                  │5％     │
├────┼──────┼───┼─────────────────┤        │
│20,592,1│自98年12月29│臺灣銀│自99年01月30日起至清償日止，逾期在│        │
│00元    │日起至清償日│行二年│6 個月以內，按上開利率百分之十，逾│        │
│        │止          │期定儲│期在6 個月以上，其超過6個月部分， │        │
│        │            │機動利│按上開利率百分之二十計算違約金。  │        │
│        │            │率加2.│                                  │        │
│        │            │215％ │                                  │        │
├────┼──────┼───┼─────────────────┤        │
│23,252,8│自98年12月29│臺灣銀│自99年01月30日起至清償日止，逾期在│        │
│15元    │日起至清償日│行二年│6 個月以內，按上開利率百分之十，逾│        │
│        │止          │期定儲│期在6 個月以上，其超過6個月部分， │        │
│        │            │機動利│按上開利率百分之二十計算違約金。  │        │
│        │            │率加2.│                                  │        │
│        │            │215％ │                                  │        │
├────┴──────┴───┴─────────────────┴────┤
│                                                                            │
│債權本金合計：54,211,007元。                                                │
│                                                                            │
└──────────────────────────────────────┘

司法院資訊處製作；財團法人民間司法改革基金會備份。
